臺灣桃園地方法院刑事判決　　　　　　　　　　　　九十一年度訴字第一二七號
　　公　訴　人　臺灣桃園地方法院檢察署檢察官
　　被　　　告　乙○○
　　被　　　告　丙○○
右列被告因違反電業法案件，經檢察官聲請簡易判決處刑（九十一年度偵字第一一二
六六號），本院改依通常程序審理，本院判決如左：
    主  文
乙○○共同損壞公務員委託第三人掌管之文書，處有期徒刑陸月，如易科罰金以佰
元折算壹日。緩刑貳年。
丙○○幫助共同損壞公務員委託第三人掌管之文書，處有期徒刑月，如易科罰金以
佰元折算壹日。緩刑貳年。
    事  實
一、乙○○係址設桃園縣桃園市○○里○○路○段一０五號二樓「金美士股份有限公
    司」（以下簡稱金美士公司）總經理（負責人廖千慧係乙○○之妻，為掛名負責
    人），其表哥丙○○明知王靜佳（已死亡）向伊所提省電裝置係以將台灣電力股
    份有限公司（以下簡稱台電公司）委託在用戶電錶上裝置以文書論之封印鎖剪斷
    予以損壞，並將電錶內從ＣＴ（比流器）接到電錶之一Ｓ紅色電流線剪斷，使電
    錶轉盤速度減慢，使該電度表失準之方式竊取電能，竟基於幫助乙○○妨害公務
    及違反電業法之不確定故意，於民國八十九年十月或十一月間某日，在台北縣三
    重市○○○街四二號乙○○住處，將上開方式介紹與乙○○，乙○○乃以新台幣
    （下同）六萬元委請丙○○僱請王靜佳（四十一年八月一日生，已於九十年一月
    一日向戶政機關申報死亡）前往金美士公司位於桃園縣蘆竹鄉○○路六八巷八之
    一號工廠施工，乙○○與王靜佳乃共同意圖為自己不法之所有，基於妨害公務及
    違反電業法（即竊電）之犯意聯絡，由王靜佳雇用不知情之成年工人，於九十年
    一月中旬某日（一月十二日之後），前往上開金美士公司工廠，將台電公司委託
    在用戶電錶（電號00000000號）上裝置以文書論之封印鎖剪斷予以損壞
    ，並將電錶內從ＣＴ（比流器）接到電錶之一Ｓ紅色電流線剪斷，使電錶轉盤速
    度減慢，改變電度表致電錶計量失準，而竊取電能。迄九十年四月十三日，台電
    公司桃園區營業處派遣稽查員甲○○前往金美士工廠上址稽查該公司用電設備，
    發現ＣＴ引接至電錶之一Ｓ線遭剪斷而發覺上情。
二、案經桃園縣警察局移請臺灣桃園地方法院檢察官偵查聲請簡易判決處刑，經本院
    桃園簡易庭認不得以簡易判決處刑，移由本院依通常程序審理。
    理  由
一、按檢察官聲請以簡易判決處刑之案件，經法院認被告所犯之罪不合第四百四十九
    條所定得以簡易判決處刑之案件者，應適用通常程序審判之，同法第四百五十一
    條之一第四項第一款、第四百五十二條定有明文。本件檢察官聲請簡易判決處刑
    ，然被告所涉犯違反電業法等犯行，經本院桃園簡易庭受理後認有刑事訴訟法第
    四百五十一條之一第四項第一款情形簽請改用通常程序審判，合先敘明。
二、訊據被告乙○○固坦承有於前揭時、地雇工裝置省電裝置而為台電公司稽查員查
    獲ＣＴ引接至電錶之一Ｓ線遭剪斷之事實，被告丙○○亦坦承有於右揭時地主動
    向乙○○洽談可變更台電公司電器設備，並依乙○○指示委請王靜佳雇工變更台
    電電器設備之事實，惟均矢口否認有上開犯行，乙○○辯稱：伊不知封印鎖有被
    剪斷，亦不知電錶有改變云云。被告丙○○辯稱：王靜佳僅告知伊在電子端線上
    裝省電裝置，工人裝設時伊未去看，伊不知封印鎖有被破壞，一Ｓ線有遭剪斷云
    云。
三、經查：
  (一)右揭事實，業據證人即台電公司桃園區營業處稽查員甲○○於警方調查、本院審
    理時證述明確（見偵查卷第九頁反面、第十頁正面，本院九十一年九月十九日審
    判筆錄第三頁、第四頁），所為證核與卷附台灣電力公司用電實地調查書（見偵
    查卷第十三頁）內記載之情節相符，並有遭破壞之電錶現場照片五幀及追償電費
    之票據保管單八紙在卷可稽，復有遭剪斷之電流端子線扣案可稽。
  (二)被告丙○○於警訊中供稱：「（你於何時破壞、變更台電公司的電器設備？）九
    十年一月間」、「（你是否知道破壞、變更台電公司電器設備是違法？）我知道
    」、「是由我主動去該公司找總經理乙○○洽談承包該電器工程的，也經由乙○○之同意後，才去變更該台電的電器設備，以新台幣六萬元承包」，其於檢察官
    偵查時更供稱：「我叫我朋友王靜佳裝的，因我自陳某（指乙○○）聊天談及工
    廠經營不易，我就想到二年前王某有跟我提及可省電的裝置，所以我就介紹他來
    裝」等語（見偵查卷第六頁反面、第七頁正面、第三一頁反面、第三二頁正面）
    ，其既知王靜佳向伊介紹之所謂「省電裝置」係要破壞台電公司之電錶設備，足
    見被告丙○○對於王靜佳係以將台電公司委託在用戶電錶上裝置以文書論之封印
    鎖剪斷予以損壞，並將電錶內從ＣＴ（比流器）接到電錶之一Ｓ紅色電流線剪斷
    ，使電錶轉盤速度減慢，使該電度表失準之方式竊取電能，應無不知之理。又被
    告丙○○因介紹王靜佳至被告乙○○工廠為前揭破壞封印及剪斷一Ｓ紅色電流線
    之工程，復向金美士公司收取六萬元之承攬報酬，亦有本院簡便行文表暨收據在
    卷可稽。
  (三)又被告乙○○於警方調查時供承：「我是於九十年一月中，由丙○○向我公司承
    包電氣工程之裝備及省電裝置等工程，．．．」、「（你是否知道破壞、變更台
    電電器設備或裝置物品影響電流是違法行為？）我知道是違法的。但丙○○前往
    裝置打開台電的電器設備，我也不清楚」、「她（廖千慧）不知情，均是由我負
    責委由丙○○來裝置變更台電電器設備的，連公司經理均不知情」等語（見偵查
    卷第三頁反面、第四頁正面），而據台電公司桃園區營業處九十一年九月十三日
    桃區費字第九一０九－三五一三號函暨檢送之金美士公司每月用電度數及繳費金
    額表觀之，九十年一月份電費二十萬七千二百八十四元，九十年二月份電費九萬
    一千五百八十四元，九十年三月份電費五萬三千一百五十二元，九十年四月份五
    萬六千八百七十五元。是依被告乙○○所經營金美士公司工廠之電費差距如此之
    大，被告乙○○既係該公司現場負責人兼總經理，為其於警訊時所自承，而負責
    人及經理以下對前揭破壞封印等行為復均不知情，則依被告乙○○綜管全公司業
    務大責，如此足以影響該公司營業之事，豈有諉為不知之理？
  (四)綜上所述，被告二人上開所辯各節，要屬飾卸之詞，顯不足採。罪證明確，被告
    二人犯行均堪認定，應予依法論科。
四、查台灣電力公司在用戶電錶裝置之封印，一面刻有電力公司或台電字樣，一面印
    有閃光圖案，既用以證明為電力公司所加封，即與刑法第二百二十條所稱足以表
    示其用意之證明者相當，自應以文書論，且隨同出租之電錶，由用戶保管，而被
    告乙○○僱請王靜佳將該封印剪斷予以損壞並竊取電能，核其所為，係犯刑法第
    一百三十八條及電業法第一百零六條第三款之罪。被告乙○○與已死亡之王靜佳
    之間，互有犯意聯絡及行為之分擔，皆為共同正犯。又被告乙○○係利用不知情
    之成年工人而為，係間接正犯。而被告丙○○所為，係幫助犯刑法第一百三十八
    條及電業法第一百零六條第三款之罪。其就被告乙○○等人之本件犯行，提供助
    力促其犯罪之實現，係幫助犯，應依刑法第三十條減輕其刑。又被告二人所犯上
    開二罪有方法、結果之牽連關係，應依牽連犯之例從以刑法第一百三十八條之一
    重罪處斷。爰審酌被告乙○○、丙○○之品行、智識程度、犯罪動機、所生之危
    害、被告乙○○事後業已分期補繳電費，此業據證人甲○○於警訊時證述明確，
    及犯罪後之態度等一切情狀，各量處如主文所示之刑，並諭知易科罰金之折算標
    準。末查，被告二人前均未曾受有期徒刑以上刑之宣告，有台灣高等法院被告全
    國前案紀錄表二份附卷可徵，渠等因貪圖小利，初犯本罪且事後業已補繳電費，
    經此偵審教訓，信已足收警惕之效，應無再犯之虞，因認所宣告刑以暫不執行為
    適當，併各予諭知緩刑二年，以勵自新，並策來茲。
據上論斷，應依刑事訴訟法第四百五十二條、第二百九十九條第一項前段，電業法第
一百零六條第三款，刑法第十一條前段、第一百三十八條、第五十五條、第三十條、
第四十一條第一項前段、第七十四條第一款，罰金罰鍰提高標準條例第一條前段、第
二條，判決如主文。
本案經檢察官鍾雅蘭到庭執行職務。
中      華      民      國          九十一      年    十月    三    日
                                臺灣桃園地方法院刑事第二庭
                                    法  官  徐  培  元
右正本證明與原本無異。
如不服本判決，應於判決送達後十日內向本院提出上訴狀( 應附繕本 )，上訴於
臺灣高等法院。
                                    書記官  宋  翠  玲
中       華      民      國        九十一       年    十    月    三    日
中華民國刑法第一百三十八條：
毀棄、損壞或隱匿公務員職務上掌管或委託第三人掌管之文書、圖畫、物品，或致令
不堪用者，處五年以下有期徒刑。
